【裁判字號】    99,聲,4437
【裁判日期】    991109
【裁判案由】    聲請具保停止羈押
【裁判全文】
臺灣臺中地方法院刑事裁定              99年度聲字第4437號
被      告  甲○○
聲請人即
選任辯護人  張崇哲律師
上聲請人即被告因涉犯毒品危害防制條例案件，業經本院以九十
九年度訴字第一五八八號受理在案，茲聲請人（為被告）聲請具
保停止羈押，本院裁定如下：
   主    文
聲請駁回。
    理    由
一、聲請意旨略以：按被告經法官訊問後，認為犯罪嫌疑重大，
    而有左列情形之一，非予羈押，顯難進行追訴、審判或執行
    者，得羈押之︰(一)逃亡或有事實足認為有逃亡之虞者。(二)有
    事實足認為有湮滅、偽造、變造證據或勾串共犯或證人之虞
    者。(三)所犯為死刑、無期徒刑或最輕本刑為五年以上有期徒
    刑之罪者；又被告經法官訊問後，雖有第一百零一條第一項
    ……各款所定情形之一而無羈押之必要者，得逕命具保、責
    付或限制住居，此分別為刑事訴訟法第一百零一條第一項、
    第一百零一條之二前段所明定。故羈押被告，除須符合刑事
    訴訟法第一百零一條第一項各款之規定外，另需審酌有無羈
    押之必要性，換言之，需有非予羈押，顯難進行追訴、審判
    或執行之情形者，始得予以羈押。本件羈押禁見之理由，無
    非以被告所犯為死刑、無期徒刑或最輕本刑五年以上有期徒
    刑之罪及有逃亡或有事實足認有逃亡及勾串共犯或證人之虞
    云云。惟查：
  (一)被告無逃亡之虞：本件被告甲○○有固定之住居所，家中又
    有母親劉柯紡、太太魏麗月及長子劉浚毅，母親已七十四歲
    高齡，無法工作，父親劉興則於九十九年九月十五日業已死
    亡，被告家境困苦，母親曾向臺中市第二信用合作社借款新
    臺幣（下同）一百萬元，被告之子則為替代役男，上開貸款
    及家中經濟來源，均有待被告賺錢維持，今被告身陷囹圄，
    家中無人照料，已陷入絕境，是如准被告具保停止羈押，被
    告實無逃亡之虞。另請參酌被告於羈押前患有鴉片類成癮，
    有診斷證明書可資佐憑，被告之疾病需定期就醫以免惡化，
    請斟酌被告之身體狀況准予具保停止羈押，以利就醫治療。
  (二)本件亦無湮滅、偽造、變造證據或勾串共犯或證人之虞：另
    本件被告自羈押迄今，檢警單位已陸續完成相關證據之調查
    ，且有關證物、資料均已遭查扣，檢警單位既已經掌握人證
    、物證，對本案事證顯已有相當之掌握，故全案情節已趨明
    朗，況被告已坦承犯行，實無串供、串證之虞。
  (三)重罪羈押有違無罪推定原則，已經大法官會議釋字第六六五
    號解釋為合憲之之限縮解釋：查羈押被告乃刑事訴訟程序上
    不得以之措施，因而有最後手段之性格，是以若被告可以其
    他保全措施如具保達成相同之目的，實不必強將被告羈押於
    看守所，況以被告所犯為最輕本刑五年以上有期徒刑之罪而
    羈押被告，學說上認為與保全被告、保全證據之羈押目的迥
    不相符，而有提前應報的色彩，因此稱之為「預支性刑法」
    之立法，係假設被告未來已經會被判決有罪，而提前在判決
    確定前執行，故法官再裁定羈押後，心證上多少會偏向有罪
    之認定，而有違無罪推定原則，因而適用時，應特別謹慎，
    以免過度侵害被告之人權。據此，並參照前揭大法官會議釋
    字第六六五號解釋就刑事訴訟法第一百零一條第一項第三款
    規定採取合憲限縮解釋之意旨，即該款的適用，必須符合下
    列條件：被告所犯為死刑、無期徒刑或最輕本刑為五年以
    上有期徒刑之罪，嫌疑重大；有相當理由認為有逃亡、湮
    滅、偽造、變造證據或勾串共犯或證人之虞；非予羈押，
    顯難進行追訴、審判或執行；無刑事訴訟法第一百十四條
    不得羈押被告情形。本案被告既無逃亡之虞，或無湮滅、偽
    造、變造證據或勾串共犯或證人之虞，已如上述，故如仍以
    重罪為羈押之唯一要件，顯屬刑罰之預先執行，已然違背無
    罪推定原則及上揭大法官會議解釋之意旨。
  (四)被告甲○○並無非與羈押顯難進行追訴之情形。
  (五)綜上，被告甲○○憂心家人，正可顯示其不會棄保及置家人
    於不顧，足見其可以具保取代羈押，如鈞院仍認有所不足，
    被告意願受限制住居之處分。此外，被告亦無逃亡之虞，且
    無湮滅、偽造、變造證據或勾串共犯或證人之疑慮，本件羈
    押之必要性已不存在，即以重罪為羈押之唯一要件，已違背
    無罪推定原則及上揭大法官解釋意旨，爰請准予交保候傳等
    語。
二、按被告及得為其輔佐人之人或辯護人，得隨時具保，向法院
    聲請停止羈押，刑事訴訟法第一一０條第一項定有明文，
    本件由被告甲○○之辯護人張崇哲律師聲請具保停止羈押，
    揆諸上開規定，核無不合，合先敘明。
三、經查：
  (一)本件被告因違反毒品危害防制條例案件，由本院以九十九年
    度訴字第一五八八號案件審理中，並經本院訊問及核閱相關
    卷證後後，以被告違反毒品危害防制條例第四條第一、二項
    之販賣第一、二級毒品罪，嫌疑重大，所犯為死刑、無期徒
    刑之罪，且係屬最輕本刑五年以上有期徒刑之重罪，堪認有
    逃亡之虞，非予羈押，顯難進行審判、執行，而有羈押之必
    要，依刑事訴訟法第一百零一條第一項第一款、第三款規定
    ，自九十九年六月四日起羈押在案，並於九十九年九月四日
    、十一月四日分別延長羈押二月。衡諸被告因涉犯上開重罪
    經起訴，並業經本院於九十九年十月十八日判處有期徒刑十
    七年六月，目前全案因被告甲○○提起上訴，將來仍有繫屬
    於第二審之情形，其逃匿以規避審判程式進行及刑罰執行之
    可能性甚高，有相當理由足認為其有逃亡之虞，且其販賣第
    一、二級毒品，助長毒品氾濫，損害社會安全及國人健康甚
    鉅，基於所涉犯罪對社會侵犯之危害性及國家刑罰權遂行之
    公益考量，認對被告維持羈押處分係適當、必要，合乎比例
    原則，被告羈押原因仍然存在，本件若命被告具保、責付或
    限制住居等侵害較小之手段，均不足以確保審判或執行程式
    之順利進行，依本案訴訟進度，仍有羈押被告之必要。
  (二)聲請人雖另以被告身體狀況不佳為由，為被告聲請具保停止
    羈押，惟查，此前經本院於受理九十九年度聲字第三０五０
    號期間，函詢臺灣臺中看守所有關被告目前所罹疾患在看守
    所內治療之狀況，該所函覆：「有關收容人甲○○罹患疾病
    醫治情形，經本所醫師於九十九年八月十七日看診後認為：
    查被告甲○○係藥物性精神病及情感性精神病，本所以給予
    精神藥物治療，依其病況應可持續所內看診追蹤治療或依病
    情需要戒送外醫診治」等語，有該所九十九年八月十八日中
    所衛字第0990003852號函覆於九十七年度聲字第三七三０號
    聲請具保停止羈押案卷內可稽；另被告非婦女，並無懷孕之
    可能，是本院依被告所涉犯罪之法定刑度以及上揭身體狀況
    ，認尚與刑事訴訟法第一百十四條各款所定不得駁回聲請具
    保停止羈押之事由不相符合，非屬法定應具保停止羈押事由
    。
  (三)另關於被告家中負債並有妻小待照料等事由，乃與羈押之要
    件無涉，無從據此為具保停止羈押與否之審酌，本院既認被
    告前開羈押原因之情形，依然存在，實不能據此等事由而因
    具保或限制住居而使之消滅。
  (四)是以本院審酌上情，認被告仍具刑事訴訟法第一百零一條第
    一項第一、三款之羈押原因而有繼續羈押之必要，本件聲請
    人為被告聲請具保停止羈押，自難准許，應予駁回。
四、依刑事訴訟法第二百二十條，裁定如主文。
中    華    民    國    99    年    11    月    9     日
                  刑事第十一庭審判長法  官  林慧英
                                    法  官  江奇峰
                                    法  官  林學晴
以上正本證明與原本無異。
如不服本裁定，應於收受送達後5日內向本院提出抗告狀。（應
附繕本）
                                    書記官  簡雅文
中    華    民    國    99    年    11    月     9    日

司法院資訊處製作；財團法人民間司法改革基金會備份。
